臺灣高雄地方法院刑事判決　　　　　　　99年度易字第2515號
公　訴　人　臺灣高雄地方法院檢察署檢察官
被　　　告　許淑媚
上列被告因詐欺案件，經檢察官提起公訴（99年度偵字第16808號）
及移送併案審理(99年度偵字第32025)，本院判決如下：
   主  文
許淑媚幫助犯詐欺取財罪，處有期徒刑參月，如易科罰金，以新
臺幣壹仟元折算壹日。
   事  實
一、許淑媚可預見依一般常情，取得他人行動電話門號與財產犯
    罪等不法行為間常有密切之關聯，竟仍基於縱使自己所交付
    之行動電話門號，遭詐欺集團利用為詐欺取財之工具，亦不
    違其本意之幫助詐欺取財不確定故意，於民國98年12月20日
    在高雄市○○○路152 號通信行內申辦南頻電信股份有限公
    司（下稱南頻電信公司）之行動電話門號0000000000號SIM
    卡1 張後，旋即於同年12月20日至同年12月24日期間內之某
    日，在不詳處所，將其申辦之上開行動電話SIM 卡1 張，提
    供予真實姓名年籍不詳之詐欺集團成年成員。嗣該詐欺集團
    成年成員即共同意圖為自己不法之所有，基於詐欺取財之犯
    意聯絡，分別於下述時、地，為如下之詐騙行為：
  (一)由該詐騙集團某成員於不詳時地在露天拍賣網站上刊登拍賣
    電暖器之虛偽訊息，並登載上揭門號作為聯絡電話，適有楊
    昀臻於98年12月29日晚間11時許，在其位於新北市○○街10
    9 巷5 號12樓之1 之住所，上網瀏覽得知該拍賣訊息，因而
    陷於錯誤，予以競標購買並得標，旋於98年12月30日凌晨0
    時31分許，在其上開住處以網路ATM 方式匯款新臺幣（下同
    ）6,200 元至邱小其（另經臺灣高雄地方法院檢察署檢察官
    以99年度偵字第16808 號為不起訴處分）之第一商業銀行岡
    山分行00000000000 號帳戶內。嗣楊昀臻遲未收到該商品而
    發覺受騙並報警處理，始循線查悉上情。
  (二)由該詐騙集團某成員於不詳時地在YAHOO 奇摩拍賣網站上冒
    用他人帳號刊登販售威剛DDRII800/2G 桌上型記憶體之虛偽
    訊息，並登載上揭門號作為聯絡電話，適有吳佳林於98年12
    月24日晚間7 時45分許，在其位於臺南縣新市鄉○○路301
    巷8 號之住所，上網瀏覽得知該拍賣訊息，因而陷於錯誤，
    予以下標購買而得標，旋於同日晚間8 時4 分許，在其上開
    住處以網路ATM 方式匯款1,660 元至羅運隆（所涉詐欺取財
    罪嫌部分，另經臺灣高雄地方法院檢察署檢察官以99年度偵
    字第32025 號移送本院併案審理）申辦之臺灣中小企業銀行
    博愛分行帳號00000000000 號帳戶內。嗣因吳佳林接獲拍賣
    帳號所有人來電告知其帳號遭盜用，始悉受騙並報警處理，
    而循線查悉上情。
二、案經新北市政府警察局中和第一分局報告及楊昀臻訴由臺灣
    板橋地方法院檢察署檢察官呈請臺灣高等法院檢察署檢察長
    核轉臺灣高雄地方法院檢察署檢察官偵查起訴暨吳佳林訴由
    臺南縣警察局善化分局報請臺灣臺南地方法院檢察署檢察官
    呈請臺灣高等法院檢察署檢察長核轉臺灣高雄地方法院檢察
    署檢察官偵查後移送併案審理。
    理  由
壹、證據能力部分：
    按除法律另有規定外，實施刑事訴訟程序之公務員因違背法
    定程序取得之證據，其有無證據能力之認定，應審酌人權保
    障及公共利益之均衡維護；被告以外之人於審判外之言詞或
    書面陳述，除法律有規定者外，不得作為證據；又被告以外
    之人於審判外之陳述，雖不符合同法第159 條之1 至第159
    條之4 之規定，但經當事人於審判程序同意作為證據，法院
    審酌該言詞陳述或書面陳述作成時之情況，認為適當者，亦
    得為證據；當事人、代理人或辯護人於法院調查證據時，知
    有第159 條第1 項不得為證據之情形，而未於言詞辯論終結
    前聲明異議者，視為有前項之同意，刑事訴訟法第158 條之
    4 、第159 條第1 項、第159 條之5 分別定有明文。本判決
    下列所引用之各項供述證據，當事人均不爭執各該證據之證
    據能力，且迄本院言詞辯論終結前亦均未就該等證據之證據
    能力聲明異議，本院審酌此等證據資料取得及製作時之情況
    ，尚無違法不當及證明力明顯過低之瑕疵，以之作為證據應
    屬適當；另本判決後述所引之各項非供述證據，無證據證明
    係實施刑事訴訟程序之公務員以不法方式所取得，且亦無證
    據證明係非真實，復均與本件待證事實具有關聯性，是依刑
    事訴訟法第158 條之4 之反面解釋，當有證據能力；又前開
    供述與非供述證據復經本院於審理期日中合法調查，自均得
    為本案證據使用，同先敘明。
貳、認定犯罪事實所憑證據：
一、訊據被告許淑媚矢口否認有何幫助詐欺取財犯行，辯稱：上
    開SIM 卡是伊在98年12月20日下午3 時許親自申辦的，伊懷
    疑該SIM 卡是隔天( 即21日) 伊請劉政煌幫忙將東西自伊男
    友謝明修住處搬走時，遭劉政煌竊取，伊自申辦該門號後尚
    未使用，且亦未交付該門號給他人云云。經查：
  (一)門號0000000000號SIM 卡係被告於98年12月20日向南頻電信
    公司申辦一情，業據被告自承在卷( 見警卷第2 至3 頁) ，
    並有南頻電信公司99年2 月9 日函覆0000000000門號申請資
    料1 份附卷可稽( 見警卷第26至28頁) ，此情洵堪認定。又
    該門號遭詐欺集團成年成員登載於拍賣網站上作為聯絡電話
    ，以之詐騙告訴人楊昀臻、吳佳林2 人將金錢匯入詐欺集團
    指定之前開帳戶內，而遂行詐欺取財犯行等情，亦經證人即
    告訴人楊昀臻、吳佳林於警詢及偵查中證述明確( 見臺灣板
    橋地方法院檢察署99年度偵字第12238 號卷【下稱偵三卷】
    第9 至10頁、第41至42頁，警卷第8 至10頁，臺灣臺南地方
    法院99年度偵字第8001號卷第5 頁) ，復有門號0000000000
    號行動電話通聯調閱查詢單1 份、告訴人楊昀臻提出之國泰
    世華銀行my ATM轉帳訊息通知及露天拍賣得標頁面列印資料
    、他案被告邱小其之第一銀行岡山分行開戶資料及交易明細
    表、他案被告羅運隆臺灣中小企業銀行博愛分行開戶資料及
    交易明細、告訴人吳佳林提出臺灣銀行網路交易匯款資料明
    細表及YAHOO 奇摩拍賣得標頁面資料等在卷可佐( 見警卷第
    18至25頁，偵三卷第11至13頁、第29至33頁) 。是被告所申
    辦之0000000000號SIM 卡確遭詐欺集團成年成員使用，藉以
    遂行其詐欺取財犯行等事實，足堪認定。
  (二)被告雖以前揭情詞置辯，惟查：
  1.被告並未親眼看到是劉政煌竊取其SIM 卡，僅因劉政煌幫其
    搬家，而懷疑是劉政煌竊取其SIM 卡一情，此據被告自承在
    卷( 見臺灣高雄地方法院檢察署99年度偵字第16808 號卷【
    下稱偵四卷】第39至40頁) ，是被告辯稱是劉政煌竊取其手
    機SIM 卡云云，僅係其個人推測之詞，並無具體證據以實其
    說，難以遽信；此外，被告既供稱於99年1 月初發現SIM 卡
    遺失( 見偵四卷第40頁) ，然卻未於發現SIM 卡遺失後立即
    報案或辦理停話，而容任該SIM 卡繼續置於遭不法份子利用
    之風險，而其SIM 卡於申辦隔日旋即失竊，其時間點如此巧
    合，均顯與常情相違；且證人即被告前男友謝明修於本院審
    理中證稱：被告從未向其提及SIM 卡遺失一事，劉政煌應該
    不會偷朋友的東西，如果他想要的話會跟伊說等語( 見本院
    易字卷第72至73頁) ，足認被告之SIM 卡應非遺失，被告空
    言辯稱劉政煌竊取其SIM 卡云云，顯係卸責之詞，不足採信
    。
  2.另證人謝明修於偵查及本院審理中均明確證稱：劉政煌有在
    收購手機SIM 卡，被告曾經交過幾張SIM 卡給劉政煌，伊與
    被告分手後劉政煌有請伊傳簡訊給被告，內容是請被告不要
    再亂了，因為被告將SIM 卡交給劉政煌使用，但又臨時將SI
    M 卡終止掉等語( 見偵四卷第28至31頁，本院易字卷第70至
    75頁) ；再觀諸被告自承於98年12月20日同時申辦3 支預付
    卡電話，且該3 支電話均已失竊，另其曾申辦0000000000、
    0000000000、0000000000等3 支門號，該門號皆已停話等語
     (見偵三卷第3 至4 頁，偵四卷第9 至11頁) ，衡諸常情，
    若申辦門號單純為供自己平日連絡使用，應無於短時間內申
    辦如此多支門號之必要，且上開門號目前均非被告所使用，
    則被告顯係為交付他人始申辦上開門號自明，故證人謝明修
    所為被告曾交付門號予劉政煌之證述，堪可採信，被告應係
    透過劉政煌將其申辦之SIM 卡交付予詐欺集團成年成員使用
    ，至為明確。
  3.按刑法上之故意，可分為直接故意與不確定故意（間接故意
    ），所謂「不確定故意」，係指行為人對於構成犯罪之事實
    ，預見其發生而其發生並不違背其本意者。衡諸坊間報章雜
    誌及新聞媒體，對於詐騙集團經常使用他人之行動電話門號
    ，以隱匿其詐欺取財等犯罪之不法行徑，規避檢警等執法人
    員之查緝，類此在社會上層出不窮之案件，迭經報導及再三
    批露，故一旦有人刻意收集他人行動電話門號使用，依一般
    常識，被告應極易判斷係隱身幕後之人為規避偵查機關循線
    追查之考慮而為，自可產生與不法犯罪目的相關之合理懷疑
    ，並可預見將自己申請之行動電話門號提供他人使用，可能
    因此幫助他人從事犯罪行為，致使被害人及警方追查無門；
    復佐以被告為成年人，具有相當之社會經驗及智識程度，其
    竟貿然將行動電話門號交予不熟識之人，當可預見該不詳人
    員可能將其所交付行動電話門號利用作為與財產犯罪有關之
    工具，足認被告主觀上確有幫助他人利用前開行動電話門號
    實施詐欺取財犯行之不確定故意甚明。
二、綜上所述，被告所辯各節，顯屬矯飾之詞，不足採信。本案
    事證明確，被告犯行洵堪認定，應予依法論科。
參、論罪科刑部分：
一、按刑法上之幫助犯，係對於犯罪與正犯有共同之認識，而以
    幫助之意思，對於正犯資以助力，而未參與實施犯罪之行為
    者而言（最高法院88年度台上字第1270號判決要旨參照）。
    是以，如未參與實施犯罪構成要件之行為，且係出於幫助之
    意思提供助力，即屬幫助犯，而非共同正犯。查被告將其所
    有上開門號提供予真實姓名年籍不詳之詐騙集團成年成員用
    以詐騙告訴人楊昀臻及吳佳林，使其等陷於錯誤而匯款至指
    定帳戶內，係基於幫助該成員用以詐騙他人財物之犯意，而
    未參與詐欺取財之構成要件行為。從而，上開詐欺集團成年
    成員施以詐術，使告訴人陷於錯誤而為匯款，係犯刑法第33
    9 條第1 項之詐欺取財罪。核被告所為，則犯刑法第30條第
    1 項前段、第339 條第1 項之幫助詐欺取財罪。被告以一幫
    助行為，提供上開門號幫助該他人先後2 次詐欺取財犯行，
    為一行為觸犯數罪名，係同種想像競合犯，應依刑法第55條
    規定論以一幫助恐嚇取財罪。又被告基於幫助之意思，為非
    屬詐欺取財之構成要件行為，為幫助犯，爰依刑法第30條第
    2 項之規定，按正犯之刑減輕之。至於聲請移送併辦部分之
    犯罪事實，雖未據檢察官提起公訴，然因該部分之犯罪事實
    與本案起訴部分有想像競合之裁判上一罪關係，已如前述，
    本院自得併予審究，附此敘明。
二、爰審酌被告擅自將行動電話門號提供他人為犯罪使用，助長
    財產犯罪風氣，增加被害人尋求救濟及治安機關查緝犯罪之
    困難，亦使不法詐欺集團得以順利遂行詐欺取財之犯行，擾
    亂社會交易安全及侵害他人財產法益甚鉅，兼衡被害人遭詐
    騙之金額分別為6,200 元及1,660 元，及被告學歷為高中肄
    業( 見本院易字卷第82頁) ，暨其犯罪情節、手段、品行、
    生活狀況等一切情狀，量處如主文所示之刑，並諭知如主文
    所示易科罰金之折算標準，以資懲儆。
據上論斷，應依刑事訴訟法第299 條第1 項前段，刑法第339 條
第1 項、第30條第1 項前段、第2 項、第55條、第41條第1 項前
段，刑法施行法第1 條之1 第1 項、第2 項前段，判決如主文。
本案經檢察官劉慕珊到庭執行職務。
中    華    民    國   100    年    5     月    24    日
                  刑事第十四庭審判長  法  官  陳銘珠
                                      法  官  李俊霖
                                      法  官  謝琬萍
以上正本證明與原本無異。
如不服本判決應於收受送達後10日內向本院提出上訴書狀，並應
敘述具體理由；如未敘述上訴理由者，應於上訴期間屆滿後20日
內向本院補提理由書（均須按他造當事人之人數附繕本）「切勿
逕送上級法院」。
中    華    民    國   100    年    5     月    24    日
                                      書記官 陳玉娥
附錄本案論罪科刑法條：
中華民國刑法第339條
意圖為自己或第三人不法之所有，以詐術使人將本人或第三人之
物交付者，處 5 年以下有期徒刑、拘役或科或併科 1 千元以下
罰金。
以前項方法得財產上不法之利益或使第三人得之者，亦同。
前二項之未遂犯罰之。